臺灣屏東地方法院刑事判決　　　　　　　109年度訴字第934號
公　訴　人　臺灣屏東地方檢察署檢察官
被　　　告　鄭智元


選任辯護人　吳春生律師
被　　　告　余翔　


選任辯護人　蔡祥銘律師（法扶律師）
　　　　　　蔡晉祐律師（法扶律師）
上列被告因違反毒品危害防制條例案件，經檢察官提起公訴（10
9 年度偵字第8670號），本院判決如下：
    主  文
鄭智元共同販賣第三級毒品，未遂，處有期徒刑壹年。緩刑肆年
，緩刑期間付保護管束，並應於緩刑期間內向指定之政府機關、
政府機構、行政法人、社區或其他符合公益目的之機構或團體，
提供貳佰肆拾小時之義務勞務。扣案如附表編號一、三所示之物
均沒收。
余翔共同販賣第三級毒品，未遂，處有期徒刑壹年拾月。緩刑肆
年，緩刑期間付保護管束，並應於緩刑期間內向指定之政府機關
、政府機構、行政法人、社區或其他符合公益目的之機構或團體
，提供貳佰肆拾小時之義務勞務。扣案如附表編號二、三所示之
物均沒收。
    事  實
一、鄭智元及余翔均明知4-甲基甲基卡西酮（即4-methylmethca
    thinone 、Mephedrone、4-MMC ）及甲基-N ,N-二甲基卡西
    酮（即Methyl-N ,N-Dimethylcathinone ，起訴書漏載此部
    分，應予補充）均為毒品危害防制條例所列管之第三級毒品
    ，依法不得販賣、意圖販賣而持有，竟共同意圖營利，基於
    販賣第三級毒品之犯意聯絡，推由余翔於民國109 年9 月2
    日11時57分許，以其所持用門號0000000000號蘋果牌（型號
    ：IPHONE7P LUS）行動電話，透過網路連結登入微信通訊軟
    體，並於該軟體「南部可廣可派桌」之公開群組內，以「沐
    恩」之名義刊登「飲料杯符號、糖果符號、線符號、『營』
    字樣」等販賣含有上開第三級毒品成分之毒品咖啡包之訊息
    ，暗示瀏覽該群組訊息之不特定人均可向其購買毒品。適屏
    東縣政府警察局東港分局偵查隊員警於109 年9 月2 日11時
    57分許執行網路巡邏勤務時發現上開訊息，乃分別於109 年
    9 月3 日12時15分許、同年月9 日17時12分許，喬裝為買家
    並透過微信通訊軟體與余翔聯繫，雙方達成以新臺幣（下同
    ）8,000 元購買上開毒品咖啡包共40包之合意，並約定在址
    設屏東縣○○鄉○○路0 號之統一超商佳冬門市進行交易。
    嗣余翔於109 年9 月9 日17時21分許以其持用之前開行動電
    話透過FACETIME通訊軟體與鄭智元所持用之門號0000000000
    號行動電話聯繫後，鄭智元隨即於同日20時許攜帶含有上開
    2 種第三級毒品，外觀係彩色小惡魔圖案包裝之咖啡包共40
    包（驗前含袋毛重約195.39公克，驗前總純值淨重約13.43
    公克），自行駕車前往前揭約定之交易地點與余翔會合，鄭
    智元並在車內將40包毒品咖啡包交付予余翔，俟於同日20時
    20分許，待余翔進入員警所駕駛之車輛內欲將毒品咖啡包交
    付予員警時，余翔及在一旁車內等候之鄭智元旋遭員警以現
    行犯逮捕而未遂，並在其等身上分別扣得如附表所示之物，
    而查悉上情。
二、案經屏東縣政府警察局東港分局報告臺灣屏東地方檢察署檢
    察官偵查起訴。
    理  由
壹、證據能力部分
一、按刑事偵查技術上所謂「陷害教唆」，係指行為人原不具犯
    罪之故意，純因司法警察之設計教唆，始萌生犯意，而實行
    犯罪構成要件之行為者而言。因係以引誘或教唆犯罪之不正
    當手段，使原無犯罪故意之人萌生犯意而實行犯罪行為，再
    蒐集犯罪證據，予以逮捕偵辦（又稱「創造犯意型之誘捕偵
    查」）。其手段顯然違反憲法對於基本人權之保障，且已逾
    越偵查犯罪之必要程度，對於公共利益之維護並無意義，因
    此所取得之證據資料，應不具有證據能力。至俗稱之「釣魚
    偵查」，則指對於原已犯罪或具有犯罪故意之人，以設計引
    誘之方式，使其暴露犯罪事證，而加以逮捕或偵辦者而言（
    又稱「提供機會型之誘捕偵查」）。此之所謂「釣魚偵查」
    純屬偵查犯罪技巧之範疇，並未違反憲法對於基本人權之保
    障，且於公共利益之維護有其必要性，故依「釣魚偵查」方
    式所蒐集之證據資料，非無證據能力（最高法院110 年度台
    上字第3956號判決意旨參照）。查被告鄭智元、余翔為販賣
    毒品以牟利，在前揭微信通訊軟體之公開群組刊登販賣第三
    級毒品咖啡包之訊息後，員警因執行網路巡邏勤務，始發現
    上開訊息，為蒐證目的乃佯裝購毒者向被告購買上開毒品咖
    啡包以求人贓俱獲等情，為被告余翔所自承（見警卷第53頁
    、偵卷第12頁、本院卷第61頁），並有上開毒品咖啡包刊登
    訊息截圖照片2 張（見警卷第65頁至第66頁）、員警與暱稱
    「沐恩」之人微信通訊軟體對話紀錄截圖照片4 張（見警卷
    第67頁至第68頁）在卷可查，可知被告2 人自始即有共同販
    賣第三級毒品之意，並非因員警唆使始萌生犯意，員警之行
    為充其量僅為「提供機會型之誘捕偵查」，以使被告2 人暴
    露其犯罪事證，揆諸上開說明，尚無違背法定程序之情事，
    所取得之證據資料，自有證據能力，合先敘明。
二、又本判決下列所引用被告以外之人於審判外所為之供述證據
    ，被告2 人及其辯護人於本院審理時均同意有證據能力（見
    本院卷第235 頁），本院審酌上開證據資料作成時之情況，
    尚無違法不當及證明力明顯過低之瑕疵，而認為以之作為證
    據應屬適當，依刑事訴訟法第159 條之5 第1 項規定，均有
    證據能力。至其餘認定本案犯罪事實之非供述證據，亦查無
    違反法定程序取得之情，依刑事訴訟法第158 條之4 規定反
    面解釋，亦有證據能力。
貳、實體部分
一、認定事實所憑之證據及理由：
（一）上開事實，業據被告2 人於警詢、偵查、本院準備程序及
      審理時均坦承不諱（見警卷第6 頁至第8 頁、第53頁至第
      57頁、偵卷第13頁及第18頁、本院卷第91頁、第235 頁至
      第236 頁），並有屏東縣政府警察局東港分局搜索扣押筆
      錄、扣押物品目錄表2 份（見警卷第28頁至第32頁、第71
      頁至第79頁）、毒品咖啡包刊登訊息截圖照片2 張（見警
      卷第65頁至第66頁）、員警與暱稱「沐恩」之人微信通訊
      軟體對話紀錄截圖照片4 張（見警卷第67頁至第68頁）、
      被告2 人使用FACETIME通訊軟體之通話紀錄截圖照片1 張
      （見警卷第69頁）、現場暨扣案物照片7 張（見警卷第87
      頁至第90頁）、高雄市立凱旋醫院109 年9 月10日高市凱
      醫驗字第65795 號濫用藥物成品檢驗鑑定書1 份（見偵卷
      第19頁）、內政部警政署刑事警察局109 年10月30日刑鑑
      字第1098007336號鑑定書1 份（見偵卷第62頁至第64頁）
      、109 年10月3 日東警分偵字第10931923600 號刑事案件
      證物採證紀錄表暨照片2 張（見偵卷第92頁至第94頁）等
      件附卷可稽，且有如附表所示之物扣案可佐，足認被告2
      人前開之任意性自白與事實相符，堪以採信。
（二）又被告鄭智元於本院審理時供稱：我那天預計全部賣出去
      的話要賣8,000 元，可以賺取3 、4 千元，那天被扣到40
      包，1 包淨價差不多200 元，本來打算1 包賣350 元至40
      0 元，平均每1 包可以賺150 元等語（見本院卷第261 頁
      ）；被告余翔則自承：我不了解可以賺多少，但是我知道
      一定可以賺到錢等語（見本院卷第261 頁），足見被告2
      人主觀上確有藉販賣第三級毒品行為並從中牟取利益之意
      圖。綜上所述，本案事證明確，被告2 人所為前揭共同販
      賣第三級毒品未遂之犯行洵堪認定，應予依法論科。
二、論罪科刑：
（一）按4-甲基甲基卡西酮（即4-methylmethcathinone 、Meph
      edrone、4-MMC ）及甲基-N ,N-二甲基卡西酮（即Methyl
      -N ,N-Dimethylcathinone ）均屬毒品危害防制條例第2
      條第2 項第3 款所規定之第三級毒品（見本院卷第25頁至
      第27頁）。是核被告鄭智元及余翔所為，均係犯毒品危害
      防制條例第4 條第6 項、第3 項之販賣第三級毒品未遂罪
      。被告2 人販賣第三級毒品前意圖販賣而持有第三級毒品
      之低度行為，為其販賣之高度行為所吸收，不另論罪。
（二）被告鄭智元及余翔就上開販賣第三級毒品未遂犯行，有犯
      意聯絡及行為分擔，依刑法第28條規定，論以共同正犯。
（三）刑之減輕事由：
    1.被告鄭智元、余翔已著手販賣第三級毒品犯罪之實施，惟
      因喬裝買家之員警欠缺購買真意而未能完成交易，為未遂
      犯，均依刑法第25條第2 項規定，按既遂之刑減輕。
    2.又被告2 人於警詢、偵查、本院準備及審理程序時均自白
      犯罪，已如前述，亦均依毒品危害防制條例第17條第2 項
      規定，減輕其刑。
    3.再被告鄭智元於警詢中即供稱其毒品咖啡包之來源係「林
      侑嶔」等語（見警卷第9 頁），此部分經臺灣屏東縣政府
      警察局東港分局依據其供述而查獲，並報告臺灣屏東地方
      檢察署檢察官偵查、起訴等情，除與另案被告林侑嶔於另
      案警詢時所供一致外（見本院卷183 頁至第184 頁），並
      有屏東地檢署110 年4 月16日屏檢謀月110 偵2917字第11
      09014622號函暨所附之偵查報告各1 份（見本院卷第117
      頁至第125 頁）、屏東地檢110 年度偵字第4819、5272、
      5273、5274、5313號起訴書1 份（見本院卷第137 頁至第
      145 頁）等件存卷可查，足認確有因被告鄭智元之供述因
      而查獲上手之情，堪以認定，是被告鄭智元本次販賣第三
      級毒品未遂之犯行，應再依毒品危害防制條例第17條第1
      項規定，減輕其刑。
    4.從而，被告鄭智元、余翔所犯共同販賣第三級毒品未遂罪
      ，各有數項減刑事由，爰依刑法第71條第2 項、第70條之
      規定，遞減其刑。
（四）爰以行為人之責任為基礎，審酌被告2 人均明知第三級毒
      品4-甲基甲基卡西酮及甲基-N ,N-二甲基卡西酮戕害人體
      身心健康，竟為圖己私利，共同於網路上著手實施上開販
      賣第三級毒品行為，且其等所涉販賣毒品咖啡包多達40包
      ，數量非微，一旦交易成功流通市面，對社會治安影響甚
      鉅，實屬不該，惟念及被告2 人自警詢、偵查至本院審理
      時始終坦承犯行，犯後態度尚屬良好，兼衡被告2 人均無
      前科之素行、犯罪動機、目的、手段及其等於本案原欲賺
      取之利益約3 、4 千元等一切情狀，分別量處如主文所示
      之刑，以資懲儆。
（五）被告2 人均未曾因故意犯罪而受有期徒刑以上之刑之宣告
      ，有臺灣高等法院被告前案紀錄表各1 份附卷可參（見本
      院卷第19頁至第21頁），其等於行為時各為21歲及18歲，
      因年輕識淺、思慮欠周致罹刑章，犯後業坦承犯行表示悔
      意，本院信其等經此偵、審程序及刑之宣告之教訓，當知
      所警惕而無再犯之虞，認所宣告之刑以暫不執行為適當，
      爰均依刑法第74條第1 項第1 款規定，併予宣告緩刑4 年
      ，又為促使被告2 人日後更加注意行為規範，勿再犯同性
      質之犯行，造成社會秩序危害，宜以義務勞動方式彌補犯
      罪等考量，認應課予一定條件之緩刑負擔，期能從中記取
      教訓，時時警惕，避免再度犯罪，爰依刑法第74條第2 項
      第5 款規定，命被告2 人均須於緩刑期內，依執行檢察官
      命令，向指定之政府機關、政府機構、行政法人、社區或
      其他符合公益目的之機構或團體提供各240 小時之義務勞
      務，且依同法第93條第1 項第2 款之規定諭知於緩刑期間
      付保護管束，以啟自新，公訴檢察官亦當庭表示同意（見
      本院卷第262 頁）。被告2 人若違反上開附負擔之條件，
      足認原宣告之緩刑難收其預期效果，而有執行刑罰之必要
      者，依刑法75條之1 第1 項第4 款之規定，得撤銷其等之
      緩刑宣告，併予敘明。
三、沒收部分：
（一）按毒品危害防制條例第18條第1 項後段規定查獲之第三級
      、第四級毒品，無正當理由而擅自持有者，沒入銷燬之；
      此應沒入銷燬之毒品，專指查獲施用或持有（未成罪）之
      第三、四級毒品而言；倘屬同條例相關法條明文規定處罰
      之犯罪行為，即非該條例應依行政程序沒入銷燬之範圍；
      再同條例對於查獲之製造、運輸、販賣、意圖販賣而持有
      、以非法方法使人施用、引誘他人施用及轉讓、持有一定
      數量以上第三級、第四級毒品之沒收，並無特別規定，如
      其行為已構成犯罪，則該毒品即屬不受法律保護之違禁物
      ，應回歸刑法之適用（最高法院99年度台上字第2733號、
      第3733號判決意旨參照）。查本案扣案如附表編號3 所示
      含第三級毒品成分之毒品咖啡包共40包，分別係被告2 人
      共同販賣未遂、持有之第三級毒品，且純質淨重已達5 公
      克以上，揆諸前揭說明，核屬違禁物，應連同無法析離之
      包裝袋共40只，均依刑法第38條第1 項之規定，分別在被
      告2 人所犯之罪項下宣告沒收；至於毒品鑑驗時所耗損之
      部分，因已用罄不存在，自不得再宣告沒收，附此敘明。
（二）扣案如附表編號1 、2 所示之蘋果牌手機（均含門號卡）
      ，各為被告鄭智元、余翔所有，且係供其等犯本案販賣第
      三級毒品未遂罪所用之物等情，業據被告2 人於本院準備
      程序供承明確（見本院卷第61頁、第63頁及第91頁），爰
      均依毒品危害防制條例第19條第1 項之規定，分別在被告
      2 人所犯之罪項下宣告沒收。
（三）至扣案如附表編號4 所示之現金3,900 元，因本案為未遂
      ，被告2 人並無犯罪所得，爰不依毒品危害防制條例第19
      條第3 項宣告沒收。
（四）末按毒品危害防制條例第19條第2 項規定：「犯第4 條之
      罪所使用之水、陸、空交通工具，沒收之」。依92年7 月
      9 日修正本條例，就第19條之立法說明：「第3 項（105
      年6 月22日修正移為第2 項）所定應沒收之水、陸、空交
      通工具，依據實務上向來之見解，係指專供犯第4 條之罪
      所使用之交通工具並無疑義，故本項不需再予修正。」足
      見依本項規定沒收之交通工具，以專供犯第4 條之罪所使
      用者為限，且屬於犯罪行為人者，始得沒收（最高法院10
      7 年度台上字第2697號判決意旨參照），是以所謂「專供
      」犯第4 條之罪，應係指該水、陸、空交通工具之使用與
      行為人犯第4 條之罪有直接關聯性，並依社會通念具有促
      使該次犯罪行為實現該構成要件者而言，若只是前往犯罪
      現場之交通工具，即不屬之。查本案交易客體之毒品咖啡
      包40包（毛重約195.39公克），顯係任何人均可隨身攜帶
      之物，應認被告鄭智元僅係以附表編號5 所示之車輛作為
      前往約定交易地點之代步工具，該車既非「專供」販賣毒
      品所使用之交通工具，自不得依毒品危害防制條例第19條
      第2 項之規定宣告沒收，併予敘明。
據上論斷，應依刑事訴訟法第299 條第1 項前段，毒品危害防制
條例第4 條第6 項、第3 項、第17條第2 項、第1 項、第19條第
1 項，刑法第11條、第28條、第25條第2 項、第38條第1 項、第
74條第1 項第1 款、第2 項第5 款、第93條第1 項第2 款，判決
如主文。
本案經檢察官李忠勲提起公訴，檢察官廖維中到庭執行職務。
中    華    民    國    110   年     10    月    12   日
                  刑事第二庭審判長    法  官    莊鎮遠
                                      法  官    曾思薇
                                      法  官    吳昭億
以上正本證明與原本無異。
如不服本判決應於收受判決後20日內向本院提出上訴書狀，並應
敘述具體理由；其未敘述上訴理由者，應於上訴期間屆滿後20日
內向本院補提理由書（均須按他造當事人之人數附繕本）「切勿
逕送上級法院」。
中    華    民    國   110     年    10    月    12   日
                                      書記官    蕭秀蓉
附錄本案論罪科刑法條：
毒品危害防制條例第4 條
製造、運輸、販賣第一級毒品者，處死刑或無期徒刑；處無期徒
刑者，得併科新臺幣 3 千萬元以下罰金。
製造、運輸、販賣第二級毒品者，處無期徒刑或 10 年以上有期
徒刑，得併科新臺幣 1 千 5 百萬元以下罰金。
製造、運輸、販賣第三級毒品者，處 7 年以上有期徒刑，得併
科新臺幣 1 千萬元以下罰金。
製造、運輸、販賣第四級毒品者，處 5 年以上 12 年以下有期
徒刑，得併科新臺幣 5 百萬元以下罰金。
製造、運輸、販賣專供製造或施用毒品之器具者，處 1 年以上
7 年以下有期徒刑，得併科新臺幣 1 百 50 萬元以下罰金。
前五項之未遂犯罰之。
附表：
┌──┬───────────┬────────────┐
│編號│         項  目       │       備    註         │
├──┼───────────┼────────────┤
│ 1  │蘋果牌黑色IPHONE手機1 │被告鄭智元所有，且為供本│
│    │支（IMEI：0000000000  │案販賣第三級毒品未遂犯行│
│    │35149 ，含門號00000000│所用之物，應予沒收。    │
│    │45號之SIM 卡1張）     │                        │
├──┼───────────┼────────────┤
│ 2  │蘋果牌黑色IPHONE7PLUS │被告余翔所有，且為供本案│
│    │手機1 支（IMEI：353807│販賣第三級毒品未遂犯行所│
│    │000000000 ，含門號0916│用之物，應予沒收。      │
│    │788891號之SIM 卡1 張）│                        │
├──┼───────────┼────────────┤
│ 3  │第三級毒品咖啡包40包（│鑑驗結果：              │
│    │均含包裝袋）          │①毒品咖啡包經檢視為彩色│
│    │                      │  包裝，外觀型態均相似，│
│    │                      │  驗前總毛重195.39公克（│
│    │                      │  均含包裝袋），驗前總淨│
│    │                      │  重約149.3 公克。      │
│    │                      │②經隨機抽取1 包，淨重約│
│    │                      │  2.67公克，驗出第三級毒│
│    │                      │  品4-甲基甲基卡西酮及微│
│    │                      │  量第三級毒品甲基-N,N- │
│    │                      │  二甲基卡西酮，並測得4-│
│    │                      │  甲基甲基卡西酮純度約9 │
│    │                      │  % ，經換算後推估驗前總│
│    │                      │  純值淨重約13.43 公克。│
├──┼───────────┼────────────┤
│ 4  │現金3,900 元          │被告余翔所有，惟因本案為│
│    │                      │未遂，被告2 人並無犯罪所│
│    │                      │得，不予沒收。          │
├──┼───────────┼────────────┤
│ 5  │車牌號碼00-0000 號自用│因非專供販賣第三級毒品所│
│    │小客車1 輛            │使用，不予沒收。        │
└──┴───────────┴────────────┘